【裁判字號】    97,交聲,2062
【裁判日期】    971208
【裁判案由】    聲明異議
【裁判全文】
臺灣高雄地方法院交通事件裁定        97年度交聲字第2062號
原處分機關  交通部公路總局高雄區監理所
異  議  人
即受處分人  甲○○
上列異議人即受處分人因違反道路交通管理處罰條例案件，對於
交通部公路總局高雄區監理所民國97年8 月19日所為之處分（原
處分案號：高監營裁字裁80-B00000000號），聲明異議，本院裁
定如下：
    主  文
異議駁回。
    理  由
一、原處分意旨略以：異議人於民國97年7 月6 日10時10分許，
    駕駛車牌號碼TWX-112 號輕型機車，由西向東行至高雄市○
    ○○○○路口（下稱本件路口）時，機慢車專用車道號誌為
    紅燈，而快車道號誌為綠燈，仍直行通過路口，經警舉發，
    原處分機關依道路交通管理處罰條例第48條第1 項第2 款、
    第63條第1 項第1 款之規定，裁處異議人罰鍰新臺幣（下同
    ）600 元，並記違規點數1 點。
二、異議意旨略以：異議人於前揭時、地，駕駛上開車輛至本件
    路口時，因號誌標示未盡清楚，致異議人以快車道之號誌，
    為機慢車專用車道之號誌，而誤認當時機慢車專用車道係屬
    可通行之綠燈，於通過路口後遭警攔停舉發，既號誌之標示
    因人為疏失而不清楚，故聲明異議。
三、按汽車（包括機器腳踏車）駕駛人轉彎時，有不依標誌、標
    線、號誌指示情形者，處600 元以上1800元以下罰鍰；並記
    違規點數1 點，道路交通管理處罰條例第48條第1 項第2 款
    、第63條第1 項第1 款分別定有明文。經查：
(一)本件路口由西往東之號誌係設定三時相運作，第一時相快車
    道直行，機慢車專用車道直行兼右轉，第二時相機慢車專用
    車道紅燈，快車道繼續直行兼右轉，第三時相快慢車道皆紅
    燈，異議人於上開時間，駕駛車牌號碼TWX-112 號輕型機車
    ，於本件路口號誌呈第二時相狀態（即機慢車專用車道號誌
    為紅燈，而快車道號誌為綠燈）時，仍直行通過路口之違規
    事實，為異議人所不爭，並有原舉發機關之舉發違反道路交
    通管理事件通知單、原處分機關之違反道路交通管理事件裁
    決書、高雄市政府交通局97 年9月30日函及所附本件路口號
    誌照片6 張附卷可參，應堪認定。
(二)異議人雖以前詞置辯，惟本件路口分別就快車道及機慢車專
    用車道設有獨立之號誌（即有二個獨立之紅綠燈號誌），並
    於該號誌旁標示以「汽車專用號誌」、「機慢車專用」，雖
    該二個號誌係設於同一號誌桿上，惟二個號誌間隔有相當之
    距離，且其中間分別加以「汽車專用號誌」、「機慢車專用
    」之標示牌明顯區別，有異議人提出及高雄市政府交通局97
    年9 月30日函附之本件路口紅綠燈號誌照片合計11張（異議
    人提出5 張，高雄市政府交通局提出6 張）在卷可參，可見
    上開快車道號誌及機慢車專用車道號誌之設置，足致一般駕
    駛人清楚辨識，並無混淆誤認之虞。又路口號誌及標線之設
    置，為行政機關基於公眾安全及公共利益之考量而為之，性
    質上屬行政裁量之範圍，不得以各路口間就號誌之設置情形
    不同，而指其中有所設置不當，異議人另辯稱於高雄市○○
    ○○○路口之號誌設置，較本件中正高速西路口之設置清楚
    ，而謂本件路口之號誌設置即屬不當，雖本件路口之號誌設
    置與九如高速西路口之情形固有不同，有異議人提出之九如
    高速西路口照片4 張附卷可參，惟本件路口之號誌設置，已
    不致有使駕駛人誤認之虞，已如上述，尚不得以本件路口與
    九如高速西路口之號誌設置情形不同，遽指本件路口之設置
    即有不當，故異議人上開所辯應非可採。
(三)綜上所述，異議人確有如舉發違反道路交通管理事件通知單
    所載之違規事實，原處分機關據以援引上開規定，裁處如上
    開裁決書處罰主文所示之罰鍰並記違規點數，並無不當；本
    件異議為無理由，應予駁回。
四、據上論斷，應依道路交通案件處理辦法第19條，裁定如主文
    。
中    華    民    國    97    年    12    月    8     日
                  交通法庭  法  官  楊國煜
以上正本證明與原本無異。
如不服本裁定應於送達後5日內向本院提出抗告狀。
中    華    民    國    97    年    12    月    10    日
                            書記官  李憶如


司法院資訊處製作；財團法人民間司法改革基金會備份。
